【裁判字號】    99,訴,359
【裁判日期】    991224
【裁判案由】    刑事
【裁判全文】
臺中高等行政法院裁定
                                       99年度訴字第359號
原      告  黃益森
被      告  臺灣臺中監獄
代  表  人  方子傑
上列當事人間因刑事事件，原告提起行政訴訟，本院裁定如下：
    主  文
本件移送臺灣高等法院臺中分院。
    理  由
一、按「行政法院認其無受理訴訟權限者，應依職權以裁定將訴
    訟移送至有受理訴訟權限之管轄法院。數法院有管轄權而原
    告有指定者，移送至指定之法院。」為行政訴訟法第12條之
    2第2項所明定。
二、本件原告起訴意旨略以：原告於民國（下同）85年間因觸犯
    懲治盜匪條例第5條第1項第1款強盜罪，經臺灣臺中地方法
    院判處有期徒刑7年2月，為最輕本刑5年以上有期徒刑之罪
    之累犯，90年8月31日假釋，復於97年3月間再犯毒品危害防
    制法第4條第2項之罪，經臺灣高等法院臺中分院判處有期徒
    刑10年10月，原告申請假釋，被告竟於99年3月30日以中監
    傑教字第0996100400號函（即原處分）依刑法第77條第2項
    第2款規定予以否准。查該款雖規定「犯最輕本刑五年以上
    有期徒刑之罪之累犯，於假釋期間，受徒刑之執行完畢，或
    一部之執行而赦免後，五年以內故意再犯最輕本刑為五年以
    上有期徒刑之罪者，不得申請假釋」，惟此是97年1月1日始
    修正實施，依刑法第2條第1項所定從新從輕原則與不溯及既
    往原則，本件原告申請假釋，應無該款之適用，被告竟據以
    否准，原告不服，依監獄行刑法第6條、同法施行細則第5條
    規定，提出申訴，復經法務部於99年6月30日以法矯決字第
    0999027687號函予以維特，其適用法規均有錯誤，爰依行政
    訴訟法第4條規定，聲請撤銷原處分。
三、按假釋制度之目的在使受徒刑執行而有悛悔實據並符合法定
    要件者，得停止徒刑之執行，以促使受刑人積極復歸社會（
    刑法第77條、監獄行刑法第81條參照），有司法院釋字第68
    1號解釋可資參照。又假釋屬徒刑執行制度之一環，現行刑
    法第77條及少年事件處理法第81條規定係以受刑人「具悛悔
    實據」作為假釋之要件，監獄行刑法第81條、行刑累進處遇
    條例第75條及第76條則有「具悛悔實據」之考評判斷相關規
    定。因此假釋之核准，具有監獄對於受刑人於刑之執行中表
    現之處分性質。再查，我國目前關於假釋制度之設計，係以
    監獄設假釋審查委員會決議，報請法務部核准假釋，其作成
    假釋核准之機關係法務部，關於假釋之核准，係由法務部對
    於受刑人於監獄內所為表現，是否符合行刑累進處遇條例之
    相關規定，依據各該監獄假釋審查委員會之決議，進而判斷
    是否准予假釋。惟依刑法第77條第1項、行刑累進處遇條例
    第75條、第76條及監獄行刑法第81條第1項、第2項規定觀之
    ，並未明定受刑人有申請假釋之請求權。則受刑人就其主張
    符合假釋資格之要件而未獲准假釋結果不服，除得依現行監
    獄行刑法第6條第1、3項規定，經由典獄長申訴於監督機關
    、視察人員，或於視察人員蒞臨監獄時逕向提出外，是否賦
    予受刑人其他救濟管道，則應屬立法形成之裁量範圍。復參
    照同屬刑事裁判執行一環之假釋之撤銷之救濟程序亦係應向
    刑事裁判之普通法院提出（最高行政法院93年2月份庭長法
    官聯席會議決議、司法院釋字第681號解釋參照），則受刑
    人關於假釋否准之救濟程序自仍應由刑事裁判之普通法院審
    判（最高行政法院99年度裁字第2391號裁定意旨參照）。準
    此，法務部不許假釋，並非行政訴訟法第2條所稱得提起行
    政訴訟之公法上爭議，行政法院尚無審判權。原告向本院提
    起本件行政訴訟，難謂合法，則依前述規定，應將本件訴訟
    移送於有受理訴訟權限之原定其應執行刑之裁判法院即臺灣
    高等法院臺中分院，爰裁定如主文。
中    華    民    國    99    年    12    月    24    日
                臺中高等行政法院第二庭
                          審判長法  官  胡  國  棟
                                法  官  劉  錫  賢
                                法  官  林  秋  華
以上正本證明與原本無異。
如不服本裁定，應於裁定送達後10日內以書狀敘明理由，經本院
向最高行政法院提起抗告（須依對造人數附具繕本）。
中    華    民    國    99    年    12    月    28    日
                                書記官  李  孟  純

司法院資訊處製作；財團法人民間司法改革基金會備份。
